臺灣臺北地方法院刑事判決　　　　　　　 94年度易字第956號
公　訴　人　臺灣臺北地方法院檢察署檢察官
被　　　告　甲○○
被　　　告　乙○　　23歲民.
上列被告等因偽造文書案件，經檢察官聲請以簡易判決處刑（九
十四年度偵字第四三六０號），本院認不宜以簡易判決處刑，改
依通常程序審理（九十四年度簡字第九九六號），提起公訴，本
院判決如下：
    主  文
甲○○使大陸地區人民非法進入臺灣地區，處有期徒刑壹年貳月
。緩刑肆年，緩刑期內付保護管束。
乙○共同使公務員登載不實，足以生損害於公眾，處有期徒刑參
月，如易科罰金，以參佰元折算壹日。緩刑貳年。
    事  實
一、甲○○明知大陸地區人民非經主管機關許可，不得進入臺灣
    地區，竟於民國九十三年間，經由姓名、年籍不詳綽號「阿
    豐」之成年男子之介紹，結識大陸地區女子乙○，甲○○為
    使乙○進入臺灣地區以達非法打工之目的，二人乃協議假結
    婚，使乙○得以團聚名義入境臺灣地區，繼於同年二月二十
    五日，二人共同前往大陸地區四川省成都市辦理結婚登記，
    取得大陸地區四川省公證處核發之（2004）川省公證字第45
    29號結婚公證書後，甲○○即先行返臺。甲○○與乙○均明
    知上開結婚登記書內記載其二人業已結婚之內容係屬虛偽不
    實，其二人並無結婚之事實，為達使乙○入境臺灣地區之目
    的，由甲○○於同年三月二十六日持前揭結婚公證書至財團
    法人海峽交流基金會認證（下稱海基會），取得該基金會核
    發之（九三）核字第０一三四九四號證明書後，於同年六月
    四日填寫內容不實之大陸地區人民進入臺灣地區保證書，持
    往臺北市政府警察局中正第二分局泉州街派出所，經員警保
    證書之對保或證明機關（構）簽註意見欄加蓋派出所圓戳及
    警員職章，後於同年六月十日委託不知情之朱德義持上開證
    明書等資料前往內政部警政署入出境管理局（下稱入出境管
    理局）以甲○○配偶名義代乙○填寫大陸地區人民進入臺灣
    地區旅行證申請書，並獲核發許可證號為00000000
    00號之大陸地區人民進入臺灣地區旅行證，使乙○得以於
    同年十月二十九日持該旅行證掩飾非法入境臺灣地區之行為
    而進入臺灣地區。嗣於同年十一月三日，甲○○與乙○基於
    使公務員登載不實文書之犯意聯絡，由甲○○持上開公證書
    、旅行證等資料前往臺北市中正區戶政事務所填寫結婚登記
    申請書辦理與乙○之結婚登記，而使該戶政事務所承辦人員
    將其二人結婚之不實事項登載於其職務上掌管之戶籍資料，
    足生損害於戶政機關對於戶籍管理之正確性。其後因乙○於
    九十四年一月十九日二十時五十分許，在臺北縣永和市○○
    路四十一號七樓七一三號房內，為警臨檢查獲，始循線查悉
    上情。
二、案經臺北縣政府警察局永和分局報告臺灣板橋地方法院檢察
    署呈請臺灣高等法院檢察署檢察長核轉臺灣臺北地方法院檢
    察署檢察官偵查後聲請以建議判決處刑，本院認不宜以簡易
    判決處刑，改依通常程序審理。
    理  由
一、訊據被告甲○○對於其與大陸地區女子即被告乙○在大陸地
    區結婚後，為使被告乙○入境臺灣地區，而以結婚公證書向
    海基會申請認證後，委託友人朱德義前往入出境管理局填寫
    大陸地區人民進入臺灣地區旅行證申請書後取得被告乙○得
    以入境臺灣地區之旅行證，使被告乙○入境臺灣地區，嗣後
    並向中正區戶政事務所辦理其與被告乙○之結婚登記等情，
    固均不否認，惟矢口否認有何非法使被告乙○進入臺灣地區
    及使公務員登載不實之犯行，辯稱：其與被告乙○是真的結
    婚，被告乙○入境臺灣地區後確實居住於其位於臺北市○○
    街家中，與其亦有夫妻之實云云；被告乙○則對於前開犯行
    ，均坦承不諱。
二、經查：
  (一)被告乙○為大陸地區人民，與被告甲○○二人於九十三年二
    月二十五日共同前往大陸地區四川省成都市辦理結婚登記，
    取得大陸地區四川省公證處核發之（2004）川省公證字第45
    29號結婚公證書後，由被告甲○○於同年三月二十六日持前
    揭結婚公證書至海基會認證，取得該基金會核發之（九三）
    核字第０一三四九四號證明書後，復於同年六月四日填寫內
    容不實之大陸地區人民進入臺灣地區保證書，持往臺北市政
    府警察局中正第二分局泉州街派出所，經員警保證書之對保
    或證明機關（構）簽註意見欄加蓋派出所圓戳及警員職章，
    後於同年六月十日，被告甲○○再委託不知情之朱德義持上
    開證明書等資料前往入出境管理局以被告甲○○配偶名義代
    被告乙○填寫大陸地區人民進入臺灣地區旅行證申請書，而
    獲核發許可證號為0000000000號之大陸地區人民
    進入臺灣地區旅行證，被告乙○遂於同年十月二十九日持該
    旅行證入境臺灣地區。嗣於同年十一月三日，又由被告甲○
    ○持上開公證書、旅行證等資料前往臺北市中正區戶政事務
    所填寫結婚登記申請書辦理其與被告乙○之結婚登記等情，
    為被告二人所不否認，並有大陸地區四川省公證處核發之（
    2004）川省公證字第4529號結婚公證書、海基會出具之（九
    三）核字第０一三四九四號證明書、臺北市中正區戶政事務
    所九十四年四月十一日北市正戶字第０九四三０二八五二０
    ０號函檢附被告甲○○申辦結婚登記相關戶籍資料影本、入
    出境管理局九十四年八月十七日境信雲字第０九四一０三一
    七八三０號函檢附被告乙○入出國日期證明書、大陸地區人
    民進入臺灣地區旅行證申請書、大陸地區人民進入臺灣地區
    保證書、旅行證等申請入出境相關資料可憑，堪信為真，並
    可佐被告乙○上開出於任意性之自白與事實相符，得採為認
    定事實之證據。
  (二)被告甲○○雖於本院審理中辯稱：其與被告乙○係真心相愛
    而結婚，被告乙○入境臺灣地區後即與其共同居住於臺北市
    ○○街家中云云，然依其於警詢中之供述：其係經由綽號「
    阿豐」之男子認識被告乙○，為使被告乙○入境臺灣地區，
    乃與被告乙○辦理假結婚，被告乙○進入臺灣地區後之情形
    ，其並不清楚等情，核與被告乙○於警詢及本院審理中供述
    相符，被告甲○○雖稱：在警局中，其並沒有看筆錄就簽名
    云云，而否認其於警詢中之供述，惟被告乙○於本院審理中
    以證人身分具結後詳證稱：因為伊大陸家中經濟困難，希望
    到臺灣工作賺錢，所以經由朋友介紹與被告甲○○結婚，並
    沒有任何宴客或儀式，只有辦結婚登記，之後直到伊入境臺
    灣才由被告甲○○到機場將伊到臺北市○○○路住，並沒有
    與被告甲○○一起住，除了辦公證跟在機場那次之外，都沒
    有看過被告甲○○，也沒有去過被告甲○○家中，更無與被
    告甲○○發生性行為，或向被告甲○○拿過生活費，被告甲
    ○○與伊並沒有真正要結婚的意思等語（見本院九十四年九
    月十四日訊問筆錄第二至五頁），而衡情，被告乙○為二十
    三歲之年輕女子，如真與被告為夫妻關係，又何必陷自己於
    難堪之境地，將自己來臺灣地區後未與被告甲○○同住，而
    係為賣淫之工作等情一一陳述在卷（見同上訊問筆錄）？又
    若被告甲○○與被告乙○結婚為真正之夫妻關係，其何以又
    自陳，被告乙○被抓之後未曾前往探視，此實與常情相違，
    益證被告甲○○事後於本院審理中翻異前詞，實屬卸責之詞
    ，並不足採，被告甲○○與被告乙○確係假結婚。
  (三)按臺灣地區與大陸地區人民關係條例第七十九條第一項對於
    違反同條例第十五條第一款所定不得使大陸地區人民非法進
    入臺灣地區之處罰，旨在防止大陸地區人民非法進入臺灣地
    區，以維護臺灣地區之安全與安定，是所稱「非法」，自應
    從實質上之合法性予以判斷，凡評價上違反法秩序之方法，
    均屬非法，此參酌行政程序法第一百十九條第一款、第二款
    規定，受益人以詐欺、脅迫或賄賂方法，使行政機關作成行
    政處分者，或對重要事項提供不正確資料或為不完全陳述，
    致使行政機關依該資料或陳述而作成行政處分者，其信賴不
    值得保護等可得，最高法院九十四年度台上字第一０六四號
    判決意旨即同此見解。從而，被告甲○○為使被告乙○進入
    臺灣地區，而與被告乙○在大陸地區通謀虛偽結婚，以不實
    之結婚證明辦理入境手續，使被告乙○憑以進入臺灣地區，
    其所持之入境許可文件雖係入出境管理局所核發，形式上為
    合法，但因以詐欺方法取得，即不具實質上之合法性，仍應
    屬非法進入臺灣地區。
  (四)再按刑法第二百十四條所謂使公務員登載不實事項於公文書
    罪，須一經他人之聲明或申報，公務員即有登載之義務，並
    依其所為之聲明或申報予以登載，而屬不實之事項者，始足
    構成，有最高法院七十三年台上字第一七一０號判例意旨可
    資參照，戶政機關人員於人民申請辦理結婚登記乃依照申請
    人提出之書面辦理登記，並不進行實質審查，有臺北市中正
    區戶政事務所九十四年八月四日北市正戶字第０九四三０六
    二五七００號函及本院公務電話紀錄供參，是被告二人明知
    彼此間並無結婚之真意，仍由被告甲○○持公證書、旅行證
    等資料辦理結婚登記，自有使承辦之公務員將此結婚之不實
    事項登載於其職務上掌管之戶籍資料，而生損害於戶政機關
    對於戶籍管理之正確性甚明。
  (五)綜上二人綜上所述，被告甲○○之辯解，並非可採。本件事
    證明確，被告二人犯行均堪認定，均應依法論科。
三、核被告甲○○所為係犯臺灣地區與大陸地區人民關係條例第
    十五條第一款使大陸地區人民非法進入臺灣地區罪，應依同
    法第七十九條第一項之規定處罰（臺灣地區與大陸地區人民
    關係條例於九十二年十月二十九日修正公布，其中第七十九
    條部分於九十二年十二月三十一日起施行，被告甲○○行為
    時為九十三年間，已係新法時期，並無新舊法之比較，是公
    訴檢察官雖以九十四年九月十二日補充理由書補充，並於本
    院審理中補充起訴書所漏載此部分法條，惟其認為應適用修
    正前之上開規定【見本院九十四年九月二十一日審判筆錄第
    四頁】，容有誤會）、刑法第二百十四條使公務員登載不實
    罪，被告乙○所為係犯刑法第二百十四條使公務員登載不實
    文書罪，被告二人就使公務員登載不實文書罪部分有犯意聯
    絡及行為分擔，為共同正犯。被告甲○○利用不知情之朱德
    義辦理被告乙○之旅行證，而使被告乙○得以持該旅行證進
    入臺灣地區，為間接正犯。被告甲○○所犯上開二罪，有方
    法、目的之牽連關係，應從一重之使大陸地區人民非法進入
    臺灣地區罪處斷。爰審酌被告甲○○、乙○前均未曾因犯罪
    經判決執行，有其二人之臺灣高等法院被告前案紀錄表可稽
    ，被告乙○犯罪後坦承犯行，被告甲○○則否認犯行，且為
    使大陸地區人民被告乙○進入臺灣地區，竟以假結婚之方式
    為之，對臺灣地區社會秩序及安定所致影響非輕，與其二人
    犯罪之動機、手段、目的等一切情狀，分別量處如主文所示
    之刑，被告乙○部分並諭知易科罰金之折算標準。末查被告
    二人均未曾受有期徒刑以上刑之宣告，有上開前案紀錄表為
    憑，一時短於思慮觸犯刑章，信其二人受此次刑之宣告後，
    已知所警惕，而無再犯之虞，本院認其二人所宣告之刑以暫
    不執行為適當，爰併宣告被告甲○○緩刑四年、被告乙○緩
    刑二年，以勵自新。惟為持續觀察被告甲○○於緩刑期內之
    行為舉動及培養其正確法律觀念，爰依刑法第九十三條第一
    項之規定宣告緩刑期內付保護管束，俾由觀護人給予適當之
    協助及指導。
據上論斷，應依刑事訴訟法第四百五十二條、第二百九十九條第
一項前段，臺灣地區與大陸地區人民關係條例第七十九條第一項
、第十五條第一款，刑法第十一條、第二十八條、第二百十四條
、第五十五條、第四十一條第一項前段、第七十四條第一款、第
九十三條第一項，罰金罰鍰提高標準條例第一條前段、第二條，
判決如主文。
本案經檢察官張書華到庭執行職務
中　　華　　民　　國　　94　　年　　10　　月　　4 　　日
　　　　　　　　　刑事第四庭    審判長法　官　劉慧芬
                                      法  官  李桂英
                                      法  官  黎惠萍
上正本證明與原本無異。
如不服本判決，應於判決送達後10日內向本院提出上訴狀（應抄
附繕本）。
                                      書記官  楊麗娟
中　　華　　民　　國　　94　　年　　10　　月　　4 　　日
附錄本案論罪科刑法條全文
臺灣地區與大陸地區人民關係條例第七十九條第一項、第十五條
第一款、刑法第二百十四條
臺灣地區與大陸地區人民關係條例第七十九條
違反第十五條第一款規定者，處一年以上七年以下有期徒刑，得
併科新臺幣一百萬元以下罰金。
意圖營利而犯前項之罪者，處三年以上十年以下有期徒刑，得併
科新臺幣五百萬元以下罰金。
前二項之首謀者，處五年以上有期徒刑，得併科新臺幣一千萬元
以下罰金。
前三項之未遂犯罰之。
中華民國船舶、航空器或其他運輸工具所有人、營運人或船長、
機長、其他運輸工具駕駛人違反第十五條第一款規定者，主管機
關得處該中華民國船舶、航空器或其他運輸工具一定期間之停航
，或廢止其有關證照，並得停止或廢止該船長、機長或駕駛人之
職業證照或資格。
中華民國船舶、航空器或其他運輸工具所有人，有第一項至第四
項之行為或因其故意、重大過失致使第三人以其船舶、航空器或
其他運輸工具從事第一項至第四項之行為，且該行為係以運送大
陸地區人民非法進入臺灣地區為主要目的者，主管機關得沒入該
船舶、航空器或其他運輸工具。所有人明知該船舶、航空器或其
他運輸工具得沒入，為規避沒入之裁處而取得所有權者，亦同。
前項情形，如該船舶、航空器或其他運輸工具無相關主管機關得
予沒入時，得由查獲機關沒入之。
臺灣地區與大陸地區人民關係條例第十五條
下列行為不得為之：
一  使大陸地區人民非法進入臺灣地區。
二  明知臺灣地區人民未經許可，而招攬使之進入大陸地區。
三  使大陸地區人民在臺灣地區從事未經許可或與許可目的不符
    之活動。
四  僱用或留用大陸地區人民在臺灣地區從事未經許可或與許可
    範圍不符之工作。
五  居間介紹他人為前款之行為。
中華民國刑法第二百十四條
(使公務員登載不實罪)
明知為不實之事項，而使公務員登載於職務上所掌之公文書，足
以生損害於公眾或他人者，處三年以下有期徒刑、拘役或五百元
以下罰金。
